【裁判字號】    98,交易,65
【裁判日期】    980731
【裁判案由】    過失傷害
【裁判全文】
臺灣屏東地方法院刑事判決          98年度交易字第65號
公  訴  人  臺灣屏東地方法院檢察署檢察官
被      告  甲○○
上列被告因過失傷害案件，經檢察官提起公訴（98年度偵字第31
82號），本院判決如下：
    主  文
甲○○從事業務之人，因業務上過失傷害人，處有期徒刑伍月，
如易科罰金，以新臺幣壹仟元折算壹日。
    事  實
一、甲○○獨資以「新藝廣告」為店名，經營廣告招牌製作為業
    ，平日須駕駛小貨車載送廣告招牌成品、材料及施作工具至
    現場安裝，係以駕駛為其附隨業務之人，於民國97年11月1
    日下午駕駛其供平日工作使用，於車門處繪有上開店名之車
    牌號碼9436-PY 號自用小貨車運送廣告招牌至屏東縣鹽埔鄉
    某處，回程時，於同日下午4 時35分許，駕駛上開自用小貨
    車由東往西沿雙向均設有單線快車道之屏東市○○路行經該
    路37號民宅前方，雙向車道間繪有雙黃實線之路段時，原應
    注意雙黃實線係設於路段中，用以分隔對向車道，並雙向禁
    止超車、跨越或迴轉；汽車在設有慢車道之雙向二車道行駛
    時，在劃有分向限制線之路段，不得駛入來車之車道內，而
    依當時情形為晴天午後，光線明亮、視野良好，現場為柏油
    鋪設之市區道路○○路段，路面平坦、乾燥、無施工、無缺
    陷、無障礙，復無其他不能注意情事，詎甲○○竟疏未注意
    ，仍貿然向左轉向並跨越前開標線，適有機車駕駛人陳清泉
    駕駛車牌號碼P5S-969 號重型機車自其同向左後方依規定沿
    同一車道駛來，因閃避不及而撞及上開自用小貨車左側車門
    ，致陳清泉因人車倒地而受有右側第6 、7 根肋骨骨折、右
    手小指近端開放性骨折、右手小指尺側指神經斷裂、多處擦
    傷、腹部撞挫傷等傷害。嗣甲○○肇事後仍留在現場，並向
    到場處理之警員自首而接受裁判。
二、案經陳清泉訴由屏東縣警察局交通隊報告臺灣屏東地方法院
    檢察署檢察官偵查起訴。
    理  由
一、訊據被告甲○○於本院審理時，對其前揭時地因營業需要而
    載運招牌外出時，在上開設有雙黃線路段違規向左跨越該標
    線駛入對向車道，致同向行駛其左後方重型機車因閃避不及
    ，撞及其駕駛之自用小貨車而人車倒地，造成機車騎士陳清
    泉受有前開傷害之事實均自白不諱，並經證人即告訴人陳清
    泉於警詢及偵查中經檢察事務官詢問時陳述綦詳，復有道路
    交通事故調查報告(一)、(二)表、現場圖、驗傷診斷證明書、現
    場及車損照片6 幀在卷可稽，堪信為真。按雙黃實線係設於
    路段中，用以分隔對向車道，並雙向禁止超車、跨越或迴轉
    ；汽車在設有慢車道之雙向二車道行駛時，在劃有分向限制
    線之路段，不得駛入來車之車道內，道路交通標誌標線號誌
    設置規則第149 條第1 項第8 款、道路交通安全規則第97條
    第2 項前段、第1 項第2 款分別定有明文，此為被告甲○○
    身為汽車駕駛人於前揭時地駕駛上開自用小貨車上路行駛時
    所應知悉並注意者，而依當時情形為晴天午後，光線明亮、
    視野良好，現場為柏油鋪設之市區道路○○路段，路面平坦
    、乾燥、無施工、無缺陷、無障礙，復無其他不能注意情事
    ，乃被告甲○○仍疏未注意，貿然向左轉向並跨越雙黃線，
    致同向後方駛來機車因閃避不及而發生碰撞，是被告甲○○
    之行為顯有過失。又告訴人陳清泉係因本件事故而受有右側
    第6 、7 根肋骨骨折、右手小指近端開性骨折、右手小指尺
    側指神經斷裂、多處擦傷、腹部撞挫傷等傷害，有驗傷診斷
    證明書附卷可按，則被告甲○○前開過失行為與告訴人受傷
    害之結果間，顯有直接因果關係。被告甲○○前揭犯行堪予
    認定，其犯罪事證已臻明確，應依法論科。
二、按刑法上所謂業務，係指個人基於其社會地位繼續反覆所執
    行之事務，包括主要業務及其附隨之準備工作與輔助事務在
    內。此項附隨之事務，必須與其主要業務有直接、密切之關
    係者，始可包含在業務概念中，而認其屬業務之範圍，最高
    法院著有89年臺上字第8075號判例可資參照。被告甲○○係
    以獨資形式，在其住處所在經營「新藝廣告」商號，接受客
    戶訂製並安裝廣告招牌為業，每日營業時間自上午起至晚間
    9 時許止，平日工作內容包括以上開自用小貨車載運廣告招
    牌、器材及施工工具往來於上開商號所在及客戶指定安裝、
    交付工作物之地點間，就其業務執行之內容及方式而言，確
    與其駕駛作為有直接、密切之關係，並以為不可或缺之附隨
    輔助事務，係以駕駛為其附隨業務之人。核被告甲○○所為
    ，係犯刑法第284 條第2 項前段業務過失傷害罪。公訴意旨
    於起訴書雖以被告甲○○係犯同條第1 項之一般過失傷害罪
    起訴，然此既經公訴檢察官於本院審理時當庭變更起訴法條
    ，爰不另依刑事訴訟法第300 條規定再予變更，附此敘明。
    又被告甲○○於前揭事故發生後仍留在現場，並自動向到場
    處理之警員自首而接受裁判，併依刑法第62條前段規定減輕
    其刑。
三、爰審酌被告甲○○之年齡、品行、智識能力、過失情節、犯
    罪所生法益受侵害之程度，其為49年12月28日出生、受有國
    中畢業教育程度、從事廣告招牌業之人，有警詢年籍資料附
    卷可參，並據其在本院審理時自陳在卷，本件犯罪時年47歲
    ，前無因犯罪經法院判刑確定之紀錄，有臺灣高等法院被告
    全國前案紀錄表、臺灣屏東地方法院檢察署全國刑案資料查
    註表各1 份在卷可按，素行尚可，並考量其本件駕駛自用小
    貨車在直線路段行進間，無端向左轉向跨越雙黃線致同向後
    方車輛因閃避不及而發生碰撞之過失情節非輕，造成告訴人
    受有前揭包括兩根肋骨骨折、手指開放性骨折、手指神經斷
    裂等傷害之程度，及其犯罪後不僅於偵查中經檢察官勸諭時
    ，就告訴人對所受上開程度傷害僅要求賠償新臺幣（下同）
    6 、7 萬元之請求，尚拒不接受，於本院審理中經曉諭而自
    行再與告訴人試行和解時，除表示僅願支付3 萬元，猶指鹿
    為馬，不思檢討自己前開於直行道路中段無端大幅轉向致後
    方來車無從反應之明顯過失情節，反而聲稱告訴人行駛快車
    道為違規情事（按機車在已劃分快慢車道之道路，雙向道路
    應在最外側快車道及慢車道行駛，道路交通安全規則第99條
    第1 項第2 款定有明文，本件事發現場雙向均僅有一線快車
    道，是就告訴人駕駛機車行駛該車道一節並無違規可言）並
    面斥告訴人就本件事故應負一半以上責任云云，以要求告訴
    人接受其上開條件（詳本院審理筆錄），果因不為接受而無
    果，欠缺反省悔過誠意之犯後態度，公訴人具體求處有期徒
    刑3 月，尚嫌過輕等一切情狀，量處如主文所示之刑，又審
    酌其年齡、職業、收入、社會地位等節，並諭知易科罰金之
    折算標準如主文所示，以資儆懲。
據上論斷，應依刑事訴訟法第273 條之1 第1 項、第299 條第1
項前段，刑法第284 條第2 項前段、第62條前段、第41條第1 項
，刑法施行法第1 條之1 ，判決如主文。
本案經檢察官簡志祥到庭執行職務。
中    華    民    國    98    年    7     月    31    日
                    交通法庭    法  官  陳松檀
以上正本證明與原本無異。
如不服本判決應於收受判決後10日內向本院提出上訴書狀，並應
敘述具體理由；其未敘述上訴理由者，應於上訴期間屆滿後20日
內向本院補提理由書（均須按他造當事人之人數附繕本）「切勿
逕送上級法院」。
中    華    民    國    98    年    7     月    31    日
                                書記官  黃佳惠
附錄本判決論罪科刑法條全文
中華民國刑法第284條
因過失傷害人者，處6 月以下有期徒刑、拘役或5 百元以下罰金
，致重傷者，處1 年以下有期徒刑、拘役或5 百元以下罰金。
從事業務之人，因業務上之過失傷害人者，處1 年以下有期徒刑
、拘役或1 千元以下罰金，致重傷者，處3 年以下有期徒刑、拘
役或2 千元以下罰金。


司法院資訊處製作；財團法人民間司法改革基金會備份。
